---
title: "Analiza ofert dotyczących pokojów do wynajęcia z portalu gumtree.pl"
author: "Krzysztof Słomczyński"
output: html_notebook
---

```{r}

```

# Dlaczego taki temat?

Chciałem znaleźć taki temat, którego choć część wykonania będzie miała wymiar praktyczny. Na grupie [MI^2](http://mi2.mini.pw.edu.pl) składającej się głównie ze studentów i absolwentów MiNI PW i MIM UW funkcjonuje projekt [CzasDojazdu](http://github.com/mi2-warsaw/CzasDojazdu). Ma on na celu dostarczenie aplikacji wyszukującej w Warszawie pokojów do wynajęcia pod kątem kryterium czasu dojazdu z mieszkania do pracy. Przeglądając go zauważyłem, że część danych pobieranych z portalu [gumtree.pl](gumtree.pl) jest błędnie zapisywanych (metraż), niektóre zaś są zupełnie pomijane (czy można palić lub trzymać zwierzęta, jaka jest preferowana płeć). Postanowiłem udoskonalić scraper funkcjonujący w tym projekcie, a na świeżo pobranych danych spróbowac zbudować model przewidujący ceny wynajmowanych pokoi.

## Udoskonalenie scrapera - zdobycie danych

Z pomocą pakietu `rvest` oraz wtyczki [SelectorGadget](http://selectorgadget.com) działającej w przeglądarce Chromium udało mi się wydobyć ze stron z ofertami interesujące mnie dane. Kod znaduje się w repozytorium projektu [CzasDojazdu](http://github.com/mi2-warsaw/CzasDojazdu). Kolejne rejestry zapisywane są w bazie danych SQLite. Ponieważ wdrożenie kodu na produkcję ze względów organizacyjnych w takich projektach nieco trwa, zdecydowałem się na przerobienie go tak, aby dane zapisywane były do plików *.csv. Przypatrując się pobranym ofertom wiedziałem, że ich liczba przez czas realizacji projektu nie urośnie do dużych rozmiarów.

# Przygotowanie do projektu

W ramach przygotowania się do realizacji projektu ukończyłem dwa kursy.

* Machine Learning at Coursera by Andrew Ng
* Statistical Learning at Stanford ONLINE by Trevor Hastie and Robert Tibshirani

Oraz zapoznałem się z takimi narzędziami jak Crontab, Flume, Hadoop HDFS i Spark (pakiet `sparklyr`).

# Obróbka danych

```{r}
# Ładowanie bibliotek

library(dplyr)
library(readr)
library(stringi)
library(knitr)
library(pander)
```

Oferta dotycząca pokoju do wynajęcia na portalu [gumtree.pl](gumtree.pl) może zawierać następujące (powtarzalne) opcje wyboru:

1. Lokalizacja
  * Miasto, Województwo
  * Dokładny adres
2. Do wynajęcia przez
  * "---------"
  * Właściciel
  * Agencja
3. Współdzielenie
  * Współdzielenie pokoju
  * Współdzielenie mieszkania/domu
4. Dostępny
  * Data w formacie %d/%m/%Y
5. Rodzaj nieruchomości
  * "---------"
  * Mieszkanie
  * Dom
  * Inne
6. Wielkość (m2)
  * Liczba typu Integer
7. Liczba pokoi
  * "---------"
  * Kawalerka lub garsoneria
  * 2 pokoje
  * 3 pokoje
  * 4 pokoje
  * 5 pokoi
  * 6 lub więcej pokoi
8. Palący
  * "---------""
  * Tak
  * Nie
9. Przyjazne zwierzakom
  * "---------""
  * Tak
  * Nie
10. Preferowana płeć
  * "---------"
  * Mężczyzna
  * Kobieta
  * Bez preferencji
11. Cena
  * Liczba typu Integer
  * Proszę o kontakt
  * Wymiana/zamiana

Zbierane są też dane dotyczące daty dodania oferty, link do ogłoszenia, opis i tutuł. Te jednak tym razem nie będą nas interesować ze względu na swój unikalny charakter.

Przyjrzyjmy się im nieco bliżej.

```{r}
# Ładowanie danych

dane1 <- read_csv("2016-10-26df.csv")
dane2 <- read_csv("2016-11-17df.csv")
dane <- rbind(dane1, dane2) %>% distinct()

rm(dane1, dane2)
```

```{r}
# Dane pod lupą - obróbka

dim(dane)
str(dane)
```

Z dostępnych kolumn pozostawimy te które są unikalne. Dodatkowo skorzystamy jednak z opisów w celu policzenia ilości występujacych w nich słów.

```{r}
dane %>% names()
names(dane) <-
  names(dane) %>% chartr("ąęółćśźż", "aeolcszz", .)
dane <-
  dane %>%
  rename(wielkosc  = `wielkosc_(m2)`) %>%
  select(-c(data_dodania, href, adres, tytul, dostepny)) %>%
  mutate(
    liczba_wyrazow = stri_count_words(opis)
  )
dane %>%
  select(-opis) %>%
  lapply(
    function(x) {
      x %>%
        table(useNA = "always") %>%
        sort(decreasing = TRUE) %>%
        head(20)
    }
  )
```

Najwięcej ofert pochodzi z Krakowa i Warszawy (po około 2500). Dodatkowo stolica jako jedyne miasto ma rozróżnione lokalizacje ze względu na dzielnicę. Nie trudno domyślić się, że najdroższe pokoje do wynajęcia będą w największych miastach. Ponieważ znaczna większość ofert pochodzi z Warszawy i Krakowa, ograniczę się więc do tych dwóch miast. Na dalszym etapie można spróbowac przewidzieć czy oferta jest z dawnej czy z obecnej stolicy.

Sprawdźmy rozkład ilości słów w opisach.

```{r}
hist(
  dane$liczba_wyrazow,
  50,
  main = "Histogram liczby wyrazów w opisie oferty",
  xlab = "Liczba wyrazów",
  ylab = "Liczba ofert"
)
```

Nie trudno było się domyślić, że najczęściej występujące opisy będą krótkie.

Usunę oferty zawierające w cenie informację `Proszę o kontakt` oraz te z `Wymiana/zamiana`. Tak samo postąpię z ofertami, które nie dostarczają informacji o powierzchni wynajmowanej przestrzeni. Dla takich kolumn jak `do_wynajęcia_przez`, `wspoldzielenie` i `liczba_pokoi` w miejsce brakujących wartości wstawię `"Nie podano"`, ponieważ ciężko w tych przpadkach doszukać się jakiegoś domyślnego ustawienia. Natomiast w przypadku `rodzaj_nieruchomosci` brak podanej wartości przypiszę do istniejącej opcji `Inne`. Kolejno `preferowana_plec` posiada wartość `Bez preferencji` i to ona zostanie przypisana w zamian za `NA`. Kierując się zasadą "Co nie jest prawem zabronione, jest dozwolone" założę, że nieokreślone wartości dla kolumn `palacy` oraz `przyjazne_zwierzakom` przyjmują wartości `Tak`. Na koniec `cena` zostaje pozbawiona informacji o walucie i zamieniona na liczbę typu Integer, a klasy odpowiednich zmiennych zostają zamienione na faktory.

```{r}
dane <-
  dane %>%
  filter(
    grepl(("Warszawa|Kraków"), lokalizacja),
    !(cena %in% c("Proszę o kontakt", "Wymiana/zamiana")),
    !is.na(wielkosc)
  ) %>%
  mutate(
    do_wynajecia_przez = do_wynajecia_przez %>%
      plyr::mapvalues(NA, "Nie podano") %>%
      as.factor(),
    wspoldzielenie = wspoldzielenie %>%
      plyr::mapvalues(NA, "Nie podano") %>%
      as.factor(),
    liczba_pokoi = liczba_pokoi %>%
      plyr::mapvalues(NA, "Nie podano") %>%
      as.factor(),
    rodzaj_nieruchomosci = rodzaj_nieruchomosci %>%
      plyr::mapvalues(NA, "Inne") %>%
      as.factor(),
    preferowana_plec = preferowana_plec %>%
      plyr::mapvalues(NA, "Bez preferencji") %>%
      as.factor(),
    palacy = palacy %>%
      plyr::mapvalues(NA, "Tak") %>%
      as.factor(),
    przyjazne_zwierzakom = przyjazne_zwierzakom %>%
      plyr::mapvalues(NA, "Tak") %>%
      as.factor(),
    cena = stri_extract_all_charclass(
      cena, "[[:digit:]]"
    ) %>%
      stri_join_list() %>%
      as.integer()
  )

dane %>% summary()
```

Stosując zasadę ograniczonego zaufania (wiele osób mogło pomylić się podczas wystawiania oferty) przyjrzyjmy się bliżej wartościom przyjmowanym przez cenę oraz wielkość. Po nich spodziewalibyśmy się dość silnej korelacji.

```{r}
plot(dane$wielkosc, dane$cena)
```

Wykres zdecydowanie psują pozycje z ceną powyżej 5000 złotych oraz powierzchnią powyżej 600 metrów kwadratowych. Przyjrzyjmy sie bliżej tym ofertom.

```{r}
dane %>%
  filter(cena == 8000) %>%
  .$opis
```

Z treści oferty wynika, że cena za jeden pokój dla osoby to 800 pln. Autor oferty dopisał jeden rząd wielkości do ceny. Przypatrzmy się tym od 3000 w górę.

```{r}
dane %>%
  filter(between(cena, 3000, 4000)) %>%
  .$opis
```

Powyższe przypadki opisują całe mieszkania (lub domy) do wynajęcia. Cena podana jest za mieszkanie/dom (sumę pokojów). W serwisie [gumtree.pl](gumtree.pl) istnieje osobny dział do wystawiania takich ofert o nazwie `mieszkania i domy do wynajęcia`. Sprawdźmy co dzieje się przy cenach między 2000 a 3000.

```{r}
dane %>%
  filter(between(cena, 2000, 3000)) %>%
  .$opis
```

Tym razem cena części ofert faktycznie dotyczy jednego pokoju do wynajęcia w dwópokojowym mieszkaniu w pobliżu stacji Metro Ratusz Arsenał. Niestety podany metraż dotyczy całego mieszkania.

Przyjrzyjmy się teraz skrajnym wielkościom.

```{r}
dane %>%
  filter(wielkosc >= 1000) %>%
  .$opis
```

Ciekawe, że dwie najbardziej skrajne oferty pod względem wielkości to kopie najbardziej skranych ofert pod względem ceny. Oczywiście zawierają one błąd i zostaną usunięte. Sprawdźmy co z nieco mniejszymi.

```{r}
dane %>%
  filter(between(wielkosc, 200, 600)) %>%
  .$opis
```

Oferty te dotyczą hoteli pracowniczych lub całych domostw. Tym razem to cena podana jest za pokój, a wielkość opisuje metraż całego mieszaknia/domu. Niestety nie ma żadnej konsekwencji w podawaniu przez oferantów ceny i wielkości powierzchni wynajmu. Raz podany jest metraż całego mieszkania z ceną za pokój i liczbą pokojów. Innym razem podany jest metraż pokoju z ceną za wszystkie pokoje i podaną liczbą pokojów. Żeby ustandaryzować te oferty trzebaby przeprowadzić wyrafinowaną analizę treści opisu, lub wprowadzić poprawki ręcznie, czytając każdą ofertę po kolei. Na potrzeby projektu ograniczę się do usunięcia tak skrajnych przypadków, aż nie uzyskam w miarę rozsądnej korelacji między tymi dwoma wartościami.

Przyjrzyjmy sie jeszcze ofertom posiadającym wyjątkowo niską cenę (poniżej 100 PLN) i bardzo mały metraż (10 m^2).

```{r}
dane %>%
  filter(
    cena <= 100,
    wielkosc <= 10
  ) %>%
  .$opis

plot(test$wielkosc, test$cena)
```

W tych ofertach zdecydowanie nieprawidłowo podano wielkość. 6 osobowy pokój raczej nie ma 5 m^2, zaś 3-4 osobowy nie ma 1 m^2.

Decyduję się więc na ograniczenie zestawu danych ze względu na cenę i wielkość przyjmując nieco węższe - eliminujące wadliwe oferty - widełki.

```{r}
test <-
  dane %>%
  select(-opis) %>%
  filter(
    between(cena, 100, 1000),
    between(wielkosc, 10, 30)
  )

summary(test)

plot(test$wielkosc, test$cena)

hehe <- lm(cena ~ . -opis, test)
plot(hehe)

hehe <- lm(cena ~ . -opis, test2)
```